【裁判字號】    99,軍上,39
【裁判日期】    991018
【裁判案由】    逃亡等
【裁判全文】
臺灣高等法院刑事判決                  99年度軍上字第39號
上  訴  人
即  被  告  甲○○
上列上訴人因逃亡等案件，不服國防部高等軍事法院99年度上訴
字第49號，中華民國99年9 月8 日第二審判決（起訴案號：國防
部北部地方軍事法院檢察署99年度偵緝字第3 號），提起上訴，
本院判決如下：
    主  文
上訴駁回。
    理  由
一、按被告不服高等軍事法院宣告有期徒刑之判決，而向高等法
    院提起上訴者，以判決違背法令為限，軍事審判法第181條
    第5項定有明文，是以高等法院受理軍事法院移送審判之上
    訴案件為法律審，依同法第206條第1項準用刑事訴訟法關於
    上訴第3審之規定。次按依刑事訴訟法第377條規定：上訴於
    第3審法院，非以判決違背法令為理由，不得為之。是提起
    第3審上訴，應以原判決違背法令為理由，係屬法定要件，
    且必須依據卷內資料為具體之指摘，並足據以辨認原判決已
    具備違背法令之形式，始屬相當。若上訴理由狀並未依據卷
    內訴訟資料，具體指摘原判決不適用法則或如何適用不當，
    應認為其上訴為違背法律上之程式，應予以駁回；或上訴理
    由狀，雖指摘原判決有違背法令，但未指明原判決有如何違
    法事由之具體情事，僅泛言有何條款之違法而無具體情事，
    或顯與法律規定得為第三審上訴理由之違法情形不相適合者
    ，均應認其上訴為違背法律上之程式，予以駁回（最高法院
    76年度台上字第5771號判例意旨可資參照）。
二、本件國防部高等軍事法院判決認定上訴人即被告甲○○（民
    國84年2 月7 日入伍，義務役）原係聯勤總部勤務部隊指揮
    部警衛第三連二兵步槍兵，84年、86年間曾因逃亡案，分經
    前聯合勤務總司令部各判處有期徒刑1 年、1 年2 月，均執
    行完畢。詎其回役後，仍不知悔改，於87年8 月間因違紀案
    件經該管核予施以禁閉處分，為依法受拘禁之人，禁閉期間
    因病由該管下士李俊德於87年8 月26日9 時督同外出至前空
    軍總醫院（現國軍松山總醫院）轉診，甲○○竟以不適應部
    隊生活為由，萌生長期脫免職役及脫逃之意圖，趁戒護人員
    疏於注意之際，趁機脫逃，離去職役在外，期間匿居在高雄
    市一帶，賴販賣網路遊戲虛擬貨幣維生，經前聯合勤務總司
    令部發布通緝後，迨於99年2 月13日凌晨1 時50分許，在高
    雄市○○區○○路與南台路口附近，為高雄市政府警察局保
    安警察大隊員警緝獲等情，業據被告坦承不諱，並經證人即
    被告甲○○不假離營逃亡時之單位主官林明煌於偵查中到庭
    ，就被告於禁閉期間，利用外出轉診之際脫逃等情結證屬實
    （偵緝卷第46頁），復有前聯合勤務總司令部87年9 月7 日
    以家制字第0748號函所附87年通字第002 號通緝書、87年8
    月27日李俊德下士約談筆錄及被告87年8 月26日外出轉診單
    等影本資料附卷可稽（通緝卷第12頁至第16頁），又被告不
    假離營後，迨99年2 月13日凌晨1 時50分許，在高雄市○○
    區○○路與南台路口附近，為高雄市政府警察局保安警察大
    隊員警緝獲，此亦有該隊99年2 月13日高市警保大刑專字第
    0990001720號解送人犯報告書（偵緝卷第4 頁至第5 頁）附
    卷可參。顯見被告迭於偵、審中自白其因不適應部隊生活，
    藉轉診機會趁戒護人員疏於注意之際，趁機脫逃，離去職役
    在外等情，核與事實相符，參以被告離去職役長達11年餘，
    期間均賴販賣網路遊戲虛擬貨幣以謀生計，均未有積極返營
    及投案之意，顯見被告不假離營時，即顯無返營之意，是其
    不僅主觀上具有永久結束職役關係之長期脫免職役意圖，更
    以具體之行為表現於外，因認被告甲○○於上開時、地意圖
    長期脫免職役而離去職役之行為，已分別構成90年9 月28日
    修正前陸海空軍刑法第93條第3 款「無故離去職役過六日」
    罪及刑法第161 條第1 項「脫逃」等罪。又被告所犯上開「
    無故離去職役過六日」及「脫逃」罪間，係侵害不同法益，
    為想像競合犯，應依修正前刑法第55條規定，從一重論以修
    正前陸海空軍刑法第93條第3 款「無故離去職役過六日」罪
    ，應依法予以論罪科刑，並於判決理由中詳細說明其所憑之
    證據及認定之理由，從形式上觀察，並無何違背法令之情形
    。
三、被告不服，提起本件上訴理由略以：二審法院未審酌刑法第
    57條被告犯罪動機、目的、學識程度及犯後態度，並考量其
    所受委屈等情，爰請求改判9 個月云云。
四、經查，關於刑之量定，係實體法上賦予法院得為自由裁量之
    事項，倘其未有逾越法律所規定之範圍，或濫用其權限，即
    不得任意指摘為違法，以為第三審上訴之理由（參照最高法
    院75台上字第7033號判例意旨），查被告入營服役，本屬其
    應盡之法定國民義務，詎其於入營服役後受禁閉處分中，竟
    利用轉診機會趁機脫逃，嗣經通緝到案，棄役潛逃在外長達
    11年餘，且被告曾於84、86年因逃亡案，分經前聯合勤務總
    司令部各判處有期徒刑1 年、1 年2 月確定在案，而本件所
    犯係3 年以下有期徒刑之罪，原判決依被告之犯罪情節及所
    犯之罪之法定刑，並審酌被告僅因不適應部隊生活為由，即
    率爾棄己身職役於不顧，脫逃並無故離去職役，顯見其法紀
    觀念淡薄，損及部隊戰力，惟念其到案後坦承犯行，深表悔
    悟，並認公訴人具體求刑1 年10月稍嫌過重等一切情狀，而
    維持第一審判決，駁回上訴人之上訴，依法並無不合。上訴
    人上訴理由仍執前詞，並未依據卷內訴訟資料，具體指摘原
    判決不適用法則或如何適用不當，經核其上訴自屬不合法律
    上之程式，應予駁回。
據上論斷，應依軍事審判法第206條第1項、刑事訴訟法395條前
段，判決如主文。
中    華    民    國    99    年    10    月    18    日
                  刑事第一庭審判長法  官  葉騰瑞
                                  法  官  莊明彰
                                  法  官  彭政章
以上正本證明與原本無異。
不得上訴。
                                  書記官  杜宜寧
中    華    民    國    99    年    10    月    18    日

司法院資訊處製作；財團法人民間司法改革基金會備份。
